【裁判字號】    97,重訴,4412
【裁判日期】    980319
【裁判案由】    殺人
【裁判全文】
臺灣臺中地方法院刑事判決            97年度重訴字第4412號
公  訴  人  臺灣臺中地方法院檢察署檢察官
被      告  甲○○
                    （現於臺灣臺中看守所羈押中）
選任辯護人  楊博堯律師
上列被告因殺人案件，經檢察官提起公訴（97年度偵字第22331
、24097號），本院判決如下：
    主    文
甲○○殺人，處有期徒刑拾伍年。扣案之削皮刀及菜刀各壹支，
均沒收。
    犯罪事實
一、甲○○與陳嘉惠為夫妻，其二人平日即因甲○○懷疑陳嘉惠
    有外遇而感情不睦，甲○○明知以刀砍刺他人之頭部、頸部
    、胸部等部位，會致人於死，竟萌生殺人之故意，於民國97
    年9月10日7時30分至8時間某時許，在臺中縣大安鄉○○路
    275號3樓租住處，以右手持其所有刀尖尖銳之削皮刀先由上
    往下刺陳嘉惠頭、頸、胸部多次，再換持其所有刀刃鋒利之
    菜刀接續砍刺陳嘉惠之頭部、顏面部、頸部、胸部多次，致
    陳嘉惠因此受有左側顳部（左耳上方）呈角形的銳器傷，大
    小5.5公分x1.5公分；顏面部的左眼眶有4處銳器傷，最大達
    4公分x0.5公分，其中內側的銳器傷呈不規則狀，大小2.5公
    分x1公分；鼻部上方有淺層刺傷；口部左側有一處往口內的
    銳器刺穿傷，大小2.5公分x0.5公分；右下顎部有2處銳器割
    傷，大小4公分x1公分、深5公分，及4.5x0.5公分；右側後
    頸部一處大面積由上往下的割傷，創緣呈弧形及角形，大小
    6公分x4.5公分，深8.5公分；右側頸部有3處明顯的條狀挫
    傷痕，大小達5公分x0.7公分；左側頸部有1處明顯往下的銳
    器刺傷，大小2.5公分x0.5公分，深2.5公分；左頸部中央有
    1處淺層的割傷，大小2公分x0.2公分；頸部前方有局部皮下
    出血傷，2.5公分x2公分；左側皮下出血傷，2.5公分x1.5公
    分、左側胸部有明顯3處銳器傷，上方大小3.5公分x1公分，
    其中下方的2處銳器傷有重疊，大小7.5公分x3.5公分，深至
    少14公分，在此傷口的外側有4處淺層的刺傷，大小達0.5公
    分、右前臂有2處淺層的割傷，長度2公分及1.5公分；右手
    背1處淺層的刺傷，右手部第1指前有3處銳器刺傷；右手部
    的第4、5指間有銳器傷，大小2.5公分x0.5公分、左上臂上
    方有1處銳器傷，大小3公分x0.5公分，深7公分；左上臂下
    方1處明顯淺層不規則狀的銳器刺穿傷，大小3.5公分x1公分
    及傷口周圍有淺層割傷；左前臂大面積的表皮層割傷，左手
    背淺層割傷，使陳嘉惠左側頸部深層皮下軟組織有銳器刺傷
    及出血傷，右側頸部皮下軟組織有出血及銳器傷、左側前胸
    壁及第1、2肋間有銳器傷，左後方第6肋間有銳器傷，大小
    3.5公分x1公分、左側第3根肋骨有骨折等傷勢，陳嘉惠因上
    開頸部銳器傷、肺臟銳器傷、頭頸胸部等多處銳器傷造成大
    量出血，因出血性休克而死亡。甲○○因自知難逃法律制裁
    ，旋於當日13時19分許，該管公務員即檢警機關尚未知悉犯
    罪嫌疑人究為何人時，即委請其兄乙○○到現場並打電話報
    警，由其兄乙○○囑託一同前往查看之妻林明葉主動撥打11
    0電話報警，甲○○並於承辦員警到場時，向到場員警方自
    首並表示願接受裁判，且扣得甲○○所有上開作案用之削皮
    刀、菜刀各1支。
二、案經臺灣臺中地方法院檢察署檢察官相驗後自動檢舉及陳嘉
    惠之父丁○○訴由臺中縣警察局大甲分局報請同署檢察官偵
    查起訴。
    理    由
一、證據能力之說明：按被告以外之人於審判外之陳述，雖不符
    刑事訴訟法第159條之1至第159條之4之規定，而經當事人於
    審判程序同意作為證據，法院審酌該言詞陳述或書面陳述作
    成時之情況，認為適當者，亦得為證據。當事人、代理人或
    辯護人於法院調查證據時，知有第159條第1項不得為證據之
    情形，而未於言詞辯論終結前聲明異議者，視為有前項之同
    意。刑事訴訟法第159條之5定有明文。查被告甲○○及選任
    辯護人對於本案證人卓忠霖、乙○○、林明葉、丁○○等人
    於警詢及檢察官偵查中之證述，迄至本案言詞辯論終結前，
    被告及辯護人均未聲明異議，另經本院審酌卷內上開證人卓
    忠霖、乙○○、林明葉、丁○○等人陳述時之情狀，均查無
    被違法取供或非出於自由意志之情形，以之作為本案之證據
    ，皆屬適當，依前揭規定，本案判決以下所引用之人證均得
    為本案之證據，合先敘明。
二、訊據被告甲○○對於其有於上開時、地，持削皮刀及菜刀砍
    刺被害人陳嘉惠多次，致被害人因此死亡等情坦承不諱，惟
    辯稱：其當日因看到被害人與男人通姦，一時氣憤才動手殺
    害被害人等語；又選任辯護人辯稱：被告應係有精神方面之
    問題才為本案犯行等語。經查：
  (一)被害人確係於上開時、地，因遭被告持削皮刀及菜刀砍刺頭
    部、頸部、胸部、腹部等處，造成頸部銳器傷、肺臟銳器傷
    、頭頸胸部多處銳器傷造成大量出血，因出血性休克而死亡
    等情，業據被告於警詢、偵查及本院審理時供承不諱，且據
    證人卓忠霖於警詢及偵查中供證明確，並經被害人之父丁○○於警詢中陳述綦詳，且有刑案現場測繪圖3份、現場照片
    26張、勘驗筆錄、解剖筆錄、相驗屍體證明書、解剖報告書
    、檢驗報告書、解剖照片74張附卷足稽，復有削皮刀、菜刀
    各1支、被告案發當時身著之血衣褲1套扣案足資佐證，足見
    被告就上開部分之自白，核與事實相符，而被害人上開死亡
    結果與被告上開行為間，確有相當因果關係，堪先認定。
  (二)至於被告雖辯稱其為上開行為，係因發現被害人與人通姦，
    一時氣憤所致等語。然而，依卷附之解剖報告書及檢驗報告
    書所示，被害人並無與他人發生性行為之跡證，又證人即被
    告之子卓忠霖於檢察官偵查中證稱：其於97年9月10日早上7
    時左右自己走路去上學，當時其父母都在家裡睡覺，平時其
    與父母共3人都睡在房間內，後來中午12時50分，其從學校
    回來，沒有看見爸爸，過沒多久其父從廁所出來其問媽媽在
    哪裡，其父就說他把媽媽殺了等語明確（見臺灣臺中地方法
    院檢察署97年度相字第1436號相驗卷第73頁），是如被告所
    述其係因其撞見被害人與他人有通姦之行為，始動手砍殺被
    害人及該通姦之人，何以與被告及被害人同寢之證人卓忠霖
    起床出門前後均未發覺有他人在其家中，況依卷附之照片所
    示，被害人被殺害時係衣著完整，且除被害人遭殺害之跡證
    外，並無其他人遭砍刺殺傷之痕跡，亦與被告所稱其撞見被
    害人與人通姦時始動手刺殺被害人及該通姦之人之情形不符
    ；再者，本案案發地點係被告住處之3樓被告與被害人同寢
    之臥房內，而被告於證人卓忠霖出門上學後，並無離開家中
    ，則該他人如何能不驚動被告之情形下進入被告住處，並且
    直達3樓進入被告與被害人同寢之臥房與被害人為通姦行為
    ，被告所辯顯與常情不合；又經本院送請草屯療養院對被告
    為精神鑑定結果，被告所稱有見到床上另一個男人之事，認
    為該人即其妻外遇對象，惟持刀砍殺時就沒有再見到或想到
    此人，該陳述與一般視幻覺之經驗不同，較似心因性的投射
    認同下之錯覺，此有行政院衛生所草屯療養院98年1月15日
    草寮精字第343號函及附件之精神鑑定報告書1份附卷足參，
    是被告所辯係因見被害人與人通姦而一時氣憤始殺害被害人
    犯行等語，並無足採。
  (三)另選任辯護人固辯稱被告有精神疾病，行為時有辨識行為違
    法或依其辨識而行為之能力顯著減低之情形等語。然查，經
    本院送請行政院衛生署草屯療養院鑑定結果，經晤談及測驗
    評估結果，被告在智力功能上，語文智商為94，操作智商為
    67，總智商為81，其智力程度在邊緣智能程度到中下智能程
    度，容易以簡單原始的方式來處理情緒，但自身對於挫折之
    耐受度不高，可能在情緒處理上有困擾，語言理解能力、認
    知功能未見明顯重大缺損，且被告可描述犯行細節，未見明
    顯記憶受損，又被告雖罹患憂鬱症多年，但和本次犯行並無
    直接明顯關聯，至被告所稱有見到床上另一個男人之事，認
    為該人即其妻外遇對象，惟持刀砍殺時就沒有再見到或想到
    此人，該陳述與一般視幻覺之經驗不同，較似心因性的投射
    認同下之錯覺，是被告在行為時，對於外界事務之知覺理會
    與判斷作用，以及自由決定意思之能力，應未較普通人之平
    均程度顯然減退，此亦有前開精神鑑定報告書1份附卷足參
    。足認被告智力程度雖屬邊緣智能程度到中下智能程度，並
    疑似罹患憂鬱症多年，然其語言理解能力及認知功能，並未
    因被告屬邊緣智能及上開疾病關係而有明顯重大缺損，且被
    告為本案犯行時，尚無因其屬邊緣智能及憂鬱症之情形，或
    因精神障礙或其他心智缺陷，致其辨識行為違法或依其辨識
    而行為之能力顯著減低，至被告犯後所稱係見其床上有男人
    一事，僅屬心因性投射認同下之錯覺，亦非屬因精神疾病所
    生之視幻覺，被告之選任辯護人前開所辯，亦屬無據。
  (四)復查，被害人之死亡原因為「出血性休克」、「頸部銳器傷
    、肺臟銳器傷」、「頭頸胸部多處銳器傷」，亦即被害人乃
    因頭部、頸部及胸部遭刀械，多次砍切及刺入，造成左側胸
    部及頸部大量出血，因出血性休克而死亡等情，既有上開解
    剖鑑定書存卷足佐，並為被告所不爭執，可見被害人確係因
    遭被告以菜刀及削皮刀砍殺及刺入頭部、頸部及胸部多次之
    行為，始因此死亡，允無疑義。而按頭部內有腦部組織、重
    要神經及血管密佈，頸部內有氣管、重要神經及血管密佈，
    胸部內有心、肺臟等重要器官，均為人體之要害部位，若以
    刀械砍殺及刺入，極易造成大量出血而導致死亡之結果，乃
    為一般常識，而被告認知功能既無明顯重大缺損，且其為上
    開行為時，復無失去辨識及判斷能力之情，已如上述，可見
    被告對於持菜刀及削皮刀砍刺被害人頭部、頸部及胸部等部
    位，將會造成他人死亡等情，當應知之甚稔。況查，依前開
    解剖報告所示，本件被告砍刺被害人之部位主要均集中在頭
    、頸、胸部，並造成被害人身體上明顯刀傷至少29處，被害
    人右後頸部且有大面積、由上往下之割入傷，皮下組織已呈
    外露狀，胸部之穿刺傷並造成被害人左側第3根肋骨骨折往
    下偏移，並被害人兩側上肢有多處防禦的刀傷等情，足見被
    告乃係於明知其所砍刺之部位均在被害人之頭部、頸部、胸
    部等重要器官位置，所為將造成被害人死亡，且被害人亦已
    有防禦之情形，猶仍執意持質地堅硬、銳利之菜刀、削皮刀
    等刀具猛力砍刺被害人之頭、頸、胸部多下，其下手之力道
    甚大，甚且造成被害人左側胸部最深傷口至少14公分，益徵
    其有殺人之直接故意甚明。綜上，被告上開所辯，無可憑信
    。本案事證明確，被告之犯行，洵堪認定。
二、核被告所為，係犯刑法第271條第1項之殺人罪。被告持削皮
    刀及菜刀砍刺被害人數次之犯行，係利用同一機會，於時間
    、地點均密接之情形，就同一犯罪構成要件事實，本於單一
    殺人犯意接續進行，為接續犯，應僅成立一個殺人罪。查被
    告乃於案發當日即97年9月10日13時19分，該管公務員即檢
    警機關尚未知悉犯罪嫌疑人究為何人時，即委請其兄乙○○
    到現場並打電話報警，由其兄乙○○囑託一同前往查看之妻
    林明葉主動撥打110電話報警，甲○○並於承辦員警到場時
    ，向到場員警方自首並表示願接受裁判等情，既據被告陳稱
    在卷，且具證人乙○○於警詢及檢察官偵查中、林明葉於警
    詢時，證人即到場處理之員警丙○○於本院審理時證述明確
    ，復有被告警詢筆錄及員警丙○○製作之職務報告書在卷足
    參，堪認被告確係在上開犯罪未發覺前，向該管公務員自首
    而表示願接受裁判無訛。是被告係對於未發覺之罪自首而接
    受裁判，爰依刑法第62條前段之規定，減輕其刑。爰審酌被
    告與被害人為夫妻關係，僅因懷疑被害人外遇，即持刀多次
    砍刺被害人之頭部、頸部、胸部及腹部，致被害人因頸部銳
    器傷、肺臟銳器傷、頭頸胸部多處銳器傷造成大量出血因出
    血性休克而死亡，且被害人所受刀傷明顯處至少29處，且多
    分佈在頭部、顏面部及頸部，甚且被害人右後頸部有大面積
    、由上往下之割入傷，皮下組織已呈外露狀，胸部之穿刺傷
    並造成被害人左側第3根肋骨骨折往下偏移，其手段兇殘，
    又參以被告屬邊緣智能到中下智能程度，並其犯罪後自首並
    坦承殺害被害人之事實，及尚未與被害人家屬達成和解等情
    狀，量處如主文所示之刑。扣案之削皮刀及菜刀各1支，為
    被告所有供犯本案殺害被害人之物，業據被告供承在卷，爰
    依刑法第38條第1項第2款之規定宣告沒收。至扣案之水果刀
    1支，雖係被告所有，為係供被告日常生活切削水果所用，
    並非被告持以犯本案所用之物；另被告殺害被害人當時所穿
    著之血衣褲及拖鞋，雖係被告所有，然為被告日常生活穿著
    之衣物，非專供被告做為犯本案所用之物，爰均不另為沒收
    之宣告，附此敘明。
據上論斷，應依刑事訴訟法第299條第1項前段，刑法第271條第1
項、第62條前段、第38條第1項第2款，判決如主文。
中    華    民    國    98    年     3    月    19    日
                     刑事第九庭  審判長法  官  簡源希
                                       法  官  唐敏寶
                                       法  官  戴博誠
以上正本證明與原本無異
如不服本判決應於送達後十日內向本院提出上訴狀
                                       書記官  林政佑
中    華    民    國    98    年     3    月    19    日
【附錄本案論罪科刑法條】
刑法第271條第1項：
殺人者，處死刑、無期徒刑或 10 年以上有期徒刑。


司法院資訊處製作；財團法人民間司法改革基金會備份。
